【裁判字號】    89,交易,43
【裁判日期】    891031
【裁判案由】    過失致死
【裁判全文】
臺灣臺東地方法院刑事判決                 八十九年度交易字第四三號
    公  訴  人  臺灣台東地方法院檢察署檢察官
    被      告  丙○○
右列被告因過失致死等案件，經檢察官提起公訴 (八十九年度偵字第五二０號)，本
院判決如左：
    主  文
丙○○服用酒類，不能安全駕駛動力交通工具而駕駛，處罰金捌仟元，如易服勞役，
以參佰元折算壹日。又因過失致人於死，處拘役伍拾日，如易科罰金，以參佰元折算
壹日。
    事  實
一、丙○○明知飲酒後吐氣所含酒精成分超過每公升零點二五毫克以上不得駕駛汽車
    ，竟於民國八十九年一月二十九日凌晨零時四十五分許，其飲酒後已達不能安全
    駕駛動力交通工具之程度（酒精濃度測試值為每公升０‧二七毫克），仍駕駛其
    所有車牌號碼Ｓ八—七八三三號自小貨車，沿台東市○○路由北往南方向行駛，
    途經該路與傳廣路交岔路口時，原應注意汽車行進中汽車駕駛人應注意車前狀況
    ，隨時採取必要安全措施，而依當時情形又無不能注意之情事，適有林建銘酒後
    駕駛車牌號碼ＷＷＹ—九五七號機車，沿台東市○○路由更生路往中興路方向行
    駛，駛至與四維路交岔路口時，疏未注意當時燈號為紅燈，與當時騎機車因紅燈
    停在路口之同事打招呼後，貿然穿越，丙○○全然未注意林建銘機車而快速前進
    ，直至亦疏未注意車前狀況之林建銘機車撞擊其自小貨車車頭左側才發覺，丙○
    ○猶然反應不及繼續前行約三、四十公尺才停車，並迴轉回現場，林建銘因此撞
    擊而人車倒地，受有顱內出血之傷害，經送醫後延至同日八時許不治死亡。丙○
    ○肇事後，留在現場，向前來處理且尚不知何人肇事之警員自首，而接受裁判。
二、案經被害人林建銘之配偶丁○○訴請臺灣台東地方法院檢察署檢察官偵查起訴。
     理  由
一、訊據被告坦承於前揭時、地酒後駕車而發生車禍致被害人死亡之事實，然辯稱：
    「伊只喝了一杯米酒，是林建銘來撞他的，伊無過失」云云。惟查１、從道路交
    通調查報告表事故現場圖可知，本件一開始撞擊所產生之刮地痕距離路邊約有二
    十幾公尺；２被害人林建銘酒後駕駛機車，沿台東市○○路由更生路往中興路方
    向行駛，駛至與四維路交岔路口時，疏未注意當時燈號為紅燈，與當時騎機車因
    紅燈停在路口之同事打招呼後，貿然穿越四維路之情形，業據證人即林建銘之同
    事甲○○證述明確；３、被告丙○○全然未注意林建銘機車而快速前進，直至林
    建銘機車撞擊其自小貨車車頭左側才發覺之事實，亦據被告自承及有現場照片十
    四張在卷可稽，撞擊後被告猶然反應不及繼續前行約三、四十公尺才停車，並迴
    轉回現場之事實，則據目擊證人朱劍聲於偵查中證述綦詳。綜上所述，依兩造相
    對位置及四維路之寬度以觀，林建銘雖闖紅燈進入交岔路口，離被告自小客車尚
    有一大段距離，被告稍加注意即能發現，而被告竟然直至撞擊後才發現被害人機
    車，其疏未注意車前狀況之過失，已堪認定。又被害人確因本件車禍受傷死亡等
    情，亦經檢察官督同法醫師相驗明確，製有相驗屍體證明書、驗斷書及勘驗筆錄
    各一份附卷足憑。其次被告肇事後酒精測試值達每公升０‧二七毫克，有酒精測
    試值一紙附卷可憑，再參照其於撞擊後始發現被害人機車及撞擊後不能即時反應
    處理猶然繼續前行約三、四十公尺才停車之情形判斷，認為被告服用酒類，已明
    顯減低其駕駛注意及反應能力，已達不能安全駕駛動力交通工具之程度。
二、按飲酒後所含酒精成份超過每公升○．二五毫克以上者，不得駕車；又汽車行駛
    時，駕駛人應注意車前狀況，並隨時採取必要之安全措施，道路交通安全規則第
    一百十四條第二款、第九十四條第三款分別定有明文。被告駕駛車輛應注意遵守
    上開交通安全規定，且依當時之天候、路況等客觀情形，被告復無不能注意之情
    形，詎其竟疏於注意，於酒後不能駕駛動力交通工具之際，仍駕駛自小客車以致
    肇事，其有過失甚明，雖被害人不遵守燈光號誌闖紅燈且疏於注意車前狀況，於
    本件車禍之發生亦與有過失，但被告仍難辭過失之責。而被告之過失行為與被害
    人之死亡間，具有相當因果關係。從而，本件事證明確，被告服用酒類，不能安
    全駕駛動力交通工具而駕駛，及過失致死犯行，均堪認定。
三、核被告所為，係犯刑法第一百八十五條之三公共危險罪及同法第二百七十六條第
    一項之過失致人於死罪。被告所犯上開二罪，犯意各別，行為互殊，所犯構成要
    件亦不相同，應予分論併罰。又被告酒醉駕車肇事，因而致人於死，應依道路交
    通管理處罰條例第八十六條第一項之規定，就其過失致死罪部分加重其刑。被告
    肇事後，留在現場，向前來處理且尚不知何人肇事之警員自首，而接受裁判之情
    形，業據證人即警員乙○○，證述明確，其與自首條件相符，應依刑法第六十二
    條前段規定減輕其刑。爰審酌被告過失之輕重、被害人林建銘亦應負過失責任、
    被告肇事後尚未與被害人家屬達成民事和解並賠償損害等一切情狀，分別量處如
    主文所示之刑，並諭知易服勞役、易科罰金之折算標準，以示懲儆。
據上論斷，應依刑事訴訟法第二百九十九條第一項前段，道路交通管理處罰條例第八
十六條第一項，刑法第一百八十五條之三、第二百七十六條第一項、第六十二條前段
、第四十一條、第四十二條第二項，罰金罰鍰提高標準條例第一條前段、第二條，判
決如主文。
本案經檢察官張德寬到庭執行職務
中    華    民    國     八十九     年  十    月    三十一   日
                                  臺灣臺東地方法院刑事庭
                                          法  官  蔡勝雄
右正本證明與原本無異。
如不服本判決，應於判決送達後十日內向本院提出上訴狀。（須附繕本）
「切勿逕送上級法院」
                                          書記官  李育志
中    華    民    國     八十九     年    十    月    三十一   日
刑法第一百八十五條之三
服用毒品、麻醉藥品、酒類或其他相類之物，不能安全駕駛動力交通工具而駕駛者，
處一年以下有期徒刑、拘役或三萬元以下罰金。
刑法第二百七十六條第一項
因過失致人於死者，處二年以下有期徒刑、拘役或二千元以下罰金。


司法院資訊處製作；財團法人民間司法改革基金會備份。
